【裁判字號】    97,簡上,6
【裁判日期】    970312
【裁判案由】    詐欺
【裁判全文】
臺灣花蓮地方法院刑事判決               97年度簡上字第6號
上  訴  人
即  被  告  甲○○
上列上訴人即被告因詐欺案件，不服本院花蓮簡易庭中華民國96
年11月30日96年度花簡字第896號之第一審判決（原聲請簡易判
決處刑案號：（96年度偵字第4608號），提起上訴，本院管轄之
第二審合議庭為一造缺席判決如下：
    主  文
原判決撤銷。
甲○○犯幫助詐欺取財罪，未遂，處有期徒刑月，如易科罰金
以新台幣壹仟元折算壹日，減為有期徒刑壹月拾伍日，如易科罰
金以新台幣壹仟元折算壹日，緩刑貳年。
    事實及理由
一、甲○○因阮囊羞澀，可預見某自稱「陳先生」之不詳成年人
    要求其交付甲○○於台灣郵政股份有限公司花蓮市○○街郵
    局（下簡稱郵局）開立局號000000-0，帳號000000-0號帳戶
    之存摺、印章、提款卡的目的，係供詐欺集團作為人頭帳戶
    使用，而該使用方法亦不違背甲○○之本意，即於民國96年
    2月12日前某日，將上開物品寄交「陳先生」 。嗣任職於台
    北市○○區○○路111號17樓某公司之職員王秀琴，於同年2
    月12日11時30分至12時30分許、13時45分至14時20分許，接
    獲3至4名身分不詳之男子打電話佯稱：「我們係跑路之兄弟
    ，如果不給錢，就要給你的老闆好看」等語，要求該公司匯
    款至甲○○之上開郵局帳戶，經公司會計小姐乙○○報警處
    理，並依警方指示，基於使該帳戶成為警示帳戶之目的，而
    將新台幣（下同） 1元轉入上開帳戶，而未詐得金錢。案經
    花蓮縣警察局花蓮分局報告台灣花蓮地方法院檢察署檢察官
    偵查並聲請簡易判決處刑。
二、按被告經合法傳喚，無正當之理由不到庭者，得不待其陳述
    ，逕行判決，刑事訴訟法第 371條定有明文。次按被告以外
    之人於審判外之言詞或書面陳述，除法律有規定  者外，不
    得作為證據；被告以外之人於審判外之陳述，雖不符前 4條
    之規定，而經當事人於審判程序同意作為證據，法院審酌該
    言詞陳述或書面陳述作成時之情況，認為適當者，亦得為證
    據，刑事訴訟法第159條第1項、第159條之5分別定有明文。
    查證人乙○○於警詢中之證詞雖為審判外之言詞陳述，然既
    經被告於本院準備程序中表示對證據能力沒有意見，而同意
    作為證據，且經核證人乙○○作證之過程，亦無不適當之情
    形存在，是依前開規定，該審判外之言詞陳述應得作為證據
    ，合先敘明。
三、經查：被告於審判期日，經本院合法傳喚而因睡過頭未到庭
    ，有本院送達證書2紙、公務電話紀錄1紙在卷可稽，本院爰
    依上開規定為一造缺席判決。被告甲○○業於本院行準備程
    序時認罪，並據證人乙○○證述明確，復有乙○○提出之台
    北富邦銀行轉帳明細表、甲○○之郵局帳戶基本資料及客戶
    歷史交易清單各乙份在卷可證，足認被告之自白與事實相符
    ，堪以採信。綜上，本案事證已臻明確，被告犯行堪以認定
    ，應予依法論科。
四、按詐騙集團以「假恐嚇、真詐財」之方式進行詐騙行為，其
    主觀犯意並非為恐嚇取財，縱其有恐嚇取財罪之外觀，仍應
    係犯刑法第339條第1項之詐欺取財罪。是被告甲○○基於幫
    助詐欺取財之不確定故意，提供郵局帳戶提款卡、存摺及印
    章予犯罪集團作為人頭帳戶，幫助該犯罪集團取得被害人款
    項並歸避警方追查之行為，乃屬參與詐欺取財構成要件以外
    之行為。核其所為，係犯刑法第30條第1項前段、第339條第
    1 項詐欺取財罪之幫助犯，應依刑法第30條第 2項之規定，
    按正犯之刑減輕其刑。又受詐欺之某公司職員，並未陷於錯
    誤，而報警處理，是該詐欺集團成員雖已著手詐欺犯罪行為
    之實施，然未得逞，乃屬未遂，被告之幫助行為亦應論以未
    遂，並應依刑法第25條第 2項、第70條之規定遞減輕其刑。
    原審認被告犯幫助詐欺取財罪，事證明確，而判處有期徒刑
    4月，減為有期徒刑2月，如易科罰金，以1千元折算1日，固
    非無見，然漏論未遂並遞減輕其刑，於法未合，是上訴人即
    被告以原審量刑過重為由提起上訴，即非無理由，本院應將
    原判決撤銷，並予改判。
五、爰審酌被告甲○○年僅20歲，智慮未深，僅因缺錢而將郵局
    帳戶提供予詐騙集團作為人頭帳戶使用，及其並無前科，有
    台灣高等法院被告前案紀錄表 1份在卷可佐，素行尚佳，且
    犯罪後於本院行準備程序時承認犯罪，態度良好等一切情狀
    ，量處如主文所示之刑，並諭知易科罰金之折算標準。末查
    被告犯罪之時間，係於 96年4月24日以前，符合減刑條件，
    應依中華民國96年罪犯減刑條例第2條第1項第 3款之規定，
    就其犯上開之罪之宣告刑減至二分之一，並諭知減得之刑易
    科罰金之折算標準。又被告前未曾因故意犯罪受有期徒刑以
    上刑之宣告，因一時失慮，偶罹刑典，事後已坦承犯行，深
    具悔意，諒經此刑之宣告後，應知警惕而無再犯之虞，且被
    告目前就讀花蓮縣私立中華工商附設進修學校，有在學證明
    書 1紙附卷可參，是本院因認暫不執行其刑為當，爰予宣告
    緩刑 2年，用啟自新。至被告之郵局存摺、金融卡、印章，
    既已交付予「陳先生」而未扣案，且無證據證明尚存在，爰
    不予宣告沒收。
六、據上論斷，應依刑事訴訟法第455條之1第1項、第3項、第36
    9條第 1項前段、第364條、第299條第1項前段，刑法第30條
    第1項前段、第2項、第339條第3項、第1項、第25條第2項、
    第41條第1項前段、第74條第1項第1款，刑法施行法第1條之
    1，中華民國96年罪犯減刑條例第2條1項第3款、第7條、第9
    條，判決如主文。
本案經檢察官李子春到庭執行職務。
中    華    民    國    97    年    3     月    12    日
                  刑事第一庭 審判長法官  張健河
                                 法  官  湯國杰
                                 法  官  蕭一弘
上列正本證明與原本無異。
本件不得上訴。
中    華    民    國    97    年    3     月    17    日
                                 書記官
附錄本判決論罪之法律條文：
刑法第339條第3項、第1項：
（普通詐欺罪）
意圖為自己或第三人不法之所有，以詐術使人將本人或第三人之
物交付者，處5年以下有期徒刑、拘役或科或併科1千元以下罰金
。
前二項之未遂犯罰之。


司法院資訊處製作；財團法人民間司法改革基金會備份。
